臺灣高等法院臺中分院刑事裁定
111年度抗字第47號
抗  告  人  
即 受 刑人  黃宥騏

                    住新北市○○區○○里00鄰○○街00號0                      樓

上列抗告人即受刑人因定應執行刑案件，不服臺灣苗栗地方法院
中華民國110年11月30日裁定（110年度聲字第963號），提起抗
告，本院裁定如下：
    主  文
抗告駁回。
    理  由
一、抗告人即受刑人黃宥騏（下稱抗告人）抗告意旨略以：
㈠、刑法第56條連續犯之規定業於民國94年2月2日修正公布刪除
    ，並於95年7月1日施行一罪一罰，而連續犯之廢除，係因實
    務界對於「同一罪名」認定過寬，所謂「概括犯意」經常可
    連綿數年之久，且在採證上多於寬鬆，致過度擴張連續犯概
    念，併案浮濫造成不公之現象，在修正後基於連續犯原為數
    罪之本質，考量過去視為連續犯之犯罪，原則上應回歸數罪
    併罰之處罰以藉此維護刑罰之公正性。再法院就裁量權之行
    使，除不得逾越法律所規定範圍之外部性界限外，尚應受比
    例原則、公平正義原則之規範，謹守法律秩序之理念，體察
    法律之規範目的，使其結果實質正當，合於裁量之內部性界
    限，俾與立法本旨相契合，亦即必須符合所適用法律授權之
    目的，並受法律秩序之理念、法律感情及慣例等所規範。且
    現階段之刑事政策，非祇在實現以往應報主義之觀念，尤重
    在教化之功能（臺灣高等法院98年度抗字第634號刑事裁定
    可參）。
㈡、再按實施新法以來，各法院中對罪犯所判之例，參照如「販
    賣毒品案件」其被告所犯5次販賣行為判刑時，依分別判刑1
    5年（5個15年計75年）後定應執行刑為18年6月至19年；又
    如「強盜案件」所犯普通強盜案件6件，分別判刑5年6月（6
    個5年6月計33年）定應執行刑為6年6月左右。再諸如：臺灣
    新北地方法院102年訴字第1965號刑事判決，判處被告販賣
    第二級毒品9次，宣告刑各為3年8月，槍砲彈藥刀械管制條
    例，判刑3年8月，合計刑期共36年8月，定應執行刑為6年；
    臺灣高等法院107年抗字第1460號裁定，判處被告犯毒品及
    竊盜案，合計刑期共10年11月，定其應執行刑為6年；臺灣
    高等法院107年原上訴字第98號刑事判決，判被告詐欺處有
    期徒刑1年1月2次、1年2月9次，合計刑期共12年8月，定其
    應執行刑為2年3月；最高法院107年台上字第2783號刑事判
    決，判被告詐欺宣告刑合計21年9月，定其應執行刑1年5月
    ；臺灣嘉義地方法院106年訴字第156號刑事判決，判處被告
    詐欺宣告刑合計34年2月，定其應執行刑為2年11月；臺灣高
    等法院臺中分院判處被告有期徒刑1年1月共16次，定應執行
    刑3年2月；臺灣新北地方法院107年聲字第1896號刑事裁定
    ，判處被告宣告刑合計11年7月，定其應執行刑為6年8月；
    臺灣桃園地方法院106年聲字第4026號刑事裁定，判處被告
    宣告刑合計4年11月，定其應執行刑為2年4月。本件抗告人
    所犯案件之宣告刑總和為5年，原裁定合併定應執行刑為3年
    8月，僅減少1年4月，顯有違反責任遞減原則、比例原則及
    罪刑相當原則。且觀之前揭臺灣臺中地方法院99年易字第20
    67號、新竹地方法院98年訴字第2109號、臺灣高等法院97年
    上訴字第5159號、107年抗字第1460號裁判，其合併定執行
    刑時均大幅減低刑期，然抗告人卻未受合理寬減，顯有不公
    。又本案中抗告人所犯各罪，其時間密接，犯罪之目的、手
    段及動機幾近相同，雖刑法廢除連續犯後，其犯行已無適用
    連續犯之可能，然從實際面觀察，抗告人所犯應可視為連續
    之行為，原裁定未查，遽論以數罪併罰恐造成刑罰輕重失衡
    ，顯不利於抗告人，難謂與上開內部界線之法律目的及刑法
    之公平性無違。為此。爰提起抗告，請求審酌抗告人之犯罪
    目的、手段、動機、犯後態度及危害程度等情，撤銷原裁定
    ，給予抗告人適法且合情理之裁定等語。
二、按裁判確定前犯數罪者，併合處罰之；數罪併罰，有2裁判
    以上者，依第51條之規定，定其應執行之刑，刑法第50條第
    1項前段、第53條各有明定。又按刑法第51條第5 款規定：
    數罪併罰，宣告多數有期徒刑者，於各刑中之最長期以上，
    各刑合併之刑期以下，定其刑期。核數罪併罰合併定應執行
    刑之制度目的，在就所犯數罪，以各罪宣告刑為基礎，合併
    後綜合評價犯罪人最終應具體實現多少刑罰，方符合罪責相
    當要求並達刑罰目的。刑法第51條所定數罪併罰之方法，就
    宣告多數有期徒刑者，僅於該條第5款規範其界限，但衡酌
    之裁量因子為何，則無明文。惟依其制度目的，應綜合評價
    各罪類型、關係、法益侵害之綜合效果，考量犯罪人個人特
    質，認應對之具體實現多少刑度，即足達到矯治教化之必要
    程度，並符罪責相當原則，以緩和宣告刑可能存在之不必要
    嚴苛。此裁量權之行使，屬實體法上賦予法院依個案裁量之
    職權，如所為裁量未逾法定刑範圍，且無違背制度目的或公
    平正義情形，即無違法可言。是個案之裁量判斷，除非有全
    然喪失權衡意義或其裁量行使顯然有違比例、公平等諸原則
    之裁量權濫用之情形，即不得任意指其為違法（最高法院10
    0年度台抗字第314 號裁定意旨參照）。再者，刑事訴訟法
    第370條第2項、第3項，已針對第二審上訴案件之定應執行
    之刑，明定有不利益變更禁止原則之適用。而分屬不同案件
    之數罪併罰，倘數裁判宣告數罪之刑，曾經分別定其執行刑
    ，其後再依數罪併罰規定合併定其應執行刑，或一裁判宣告
    數罪之刑，曾經定其執行刑，再與其他裁判宣告之刑定其執
    行刑時，法理上均應同受此原則之拘束。亦即，上述另定之
    執行刑，其裁量所定之刑期，不得較重於原定執行刑之總和
    或原定執行刑加計宣告刑之總和。
三、查抗告人所犯如原裁定附表編號所示之各罪，經原審依檢察
    官之聲請，合併定其應執行之刑，係以該附表各罪宣告刑中
    之最長期即有期徒刑1年10月以上，附表所示各罪合併之刑
    期總和為有期徒刑6年11月以下，並參酌抗告人所犯如原裁
    定附表編號1至2、3、4所示之罪，曾經分別定應執行有期徒
    刑2年4月、1年4月、1年4月合併計算形成之內部性界限（亦
    即不得重於前述合併定刑之刑期總和即有期徒刑5年），而
    在此範圍內考量抗告人之犯罪行為之不法與罪責程度，及施
    以矯正之必要性，酌定其應執行刑有期徒刑3年8月，已再減
    輕刑度1年4月，核屬原審定刑裁量權之行使，並未悖於法律
    秩序之理念，符合法規範目的，無違比例原則。又各案犯罪
    情節不同、犯罪態樣有異，且各案受刑人於定應執行刑時，
    法院所考量之情況又不儘相同，自不得援引他案定應執行刑
    之刑度，指摘原裁定不當。抗告人以上開所舉各案件定應執
    行刑之刑度，認原裁定所定之應執行刑過重，顯非適法之抗
    告理由。況抗告人於短期間內屢次犯毒品危害防制條例、詐
    欺、組織犯罪條例等犯罪，顯見其法治觀念薄弱，自我約束
    能力不足，自不宜給予過度刑罰優惠，以匡正其多次違反刑
    罰規範之行為。
四、綜上所述，原裁定斟酌上情併予酌減總刑期，適度呈現抗告
    人應負責任，無明顯過重而喪失權衡或有何違反比例、平等
    原則、責罰相當及重複評價禁止之情事。抗告意旨並未具體
    指摘原裁定所定執行刑何以過重，徒列舉僅具個案拘束力之
    其他案件，指摘原裁定不當，並請求重為應執行刑之酌定，
    核係對於法院定應執行刑裁量權之適法行使，徒憑己意恣意
    指摘原裁定不當，其抗告所指顯無可採而為無理由，應予駁
    回。
五、據上論斷，依刑事訴訟法第412條，裁定如主文。
中　　華　　民　　國　　111 　年　　1 　　月　　14　　日
            刑事第三庭  審判長法　官　楊  真  明
                              法　官　楊  欣  怡
                              法　官　邱  顯  祥
以上正本證明與原本無異。
如不服本裁定，應於收受送達後5日內向本院提出再抗告書狀(須
附繕本)。因疫情而遲誤不變期間，得向法院聲請回復原狀。

                              書記官  陳  緯  宇
　　　　　　　　　　　　　　　
中　　華　　民　　國　　111 　年　　1 　　月　　14　　日